臺灣嘉義地方法院刑事判決　　　　　 100年度交簡上字第39號
上　訴　人
即　被　告　張振益
上列上訴人即被告因公共危險案件，不服本院嘉義簡易庭民國一
百年四月二十九日一百年度嘉交簡字第三五八號第一審判決（聲
請簡易判決處刑案號：臺灣嘉義地方法院檢察署一百年度偵字第
二五一五號），提起上訴，本院管轄之第二審合議庭判決如下：
    主  文
上訴駁回。
    事  實
一、張振益前於民國九十八年間因竊盜案件，經本院九十八年度
    嘉簡字第一○九一號判決判處有期徒刑四月，如易科罰金以
    新臺幣（下同）一千元折算一日確定，九十九年七月二十日
    執行易科罰金完畢（於本案構成累犯）。其於一百年三月二
    十九日晚上八時許起，在嘉義縣竹崎鄉省道台三線與縣道一
    五九線公路附近之某小吃店飲用屬酒類之「啤酒」若干，生
    理反應因酒精作用遲鈍，已屆不能安全駕駛動力交通工具之
    程度，竟於同日晚上八時五十分許，騎乘牌照號碼ＯＱＹ－
    一九三號普通重型機車，沿公路駛至嘉義縣竹崎鄉○○村○
    ○路五十六號「鹿滿派出所」。嗣下車進入派出所內欲報案
    ，為執勤之警員發覺飲酒跡象，對之進行呼氣酒精濃度測試
    ，測得每公升零點六七毫克之數值，因而查獲。
二、案經嘉義縣警察局竹崎分局報告臺灣嘉義地方法院檢察署檢
    察官偵查後聲請以簡易判決處刑。
    理  由
一、查上訴人即被告張振益未於言詞辯論終結前對於卷附之舉發
    違規通知單、觀察測試紀錄、診斷證明書、銀樓保證單、死
    亡證明書、戶口名簿、前案紀錄等傳聞證據有所異議。審酌
    被告雖於審理時否認酒後駕車之行為，惟被告於警詢及偵查
    中均坦認犯行，上開傳聞證據為公務員職務上或從事業務之
    人業務上針對本案製作之紀錄或證明文書，復查無顯不可信
    之情況，予以採納之，無礙被告於程序上之彈劾詰問權利，
    認該等傳聞證據合於刑事訴訟法第一百五十九條之五規定，
    具備證據能力。
二、訊據被告固坦承於事實欄所記載飲酒、前往派出所、酒測等
    節，但矢口否認有何犯行，辯稱，其飲酒後係由他人騎乘機
    車搭載前往派出所，並無任何駕駛行為；警詢及偵查中所述
    ，係意識不清下所為云云。經查，被告如事實欄所記載之犯
    罪事實，業據其於警詢及偵查中均坦承不諱（警卷第一頁至
    第三頁調查筆錄，偵查卷第七頁至第八頁訊問筆錄）；被告
    於案發時經警方進行呼氣所含酒精濃度測試，數值為每公升
    零點六七毫克，有嘉義縣警察局竹崎分局當事人酒精測定紀
    錄表在卷可參。按刑法上所謂「服用酒類不能安全駕駛動力
    交通工具」之構成要件乃著重酒精對於駕駛人在駕駛交通工
    具之狀況下維持身心整體應變能力之影響，而酒精對於人體
    的影響，在經驗科學上並不限於徹底麻醉身心，當血液酒精
    濃度（一般為呼氣酒精濃度的二百倍到二百三十倍）過高而
    造成酒精中毒時，即使只是每公升一百毫克（換算呼氣酒精
    濃度約為每公升零點五毫克）亦足以使正常駕駛人無法保持
    各種感官之正常運作而影響其駕駛行為所需能力，此等自然
    科學上所肯定之實驗數據，業據法務部於八十八年五月十日
    邀集行政院衛生署、中央警察大學等相關專業機構研商確認
    ，並取呼氣酒精濃度每公升零點五五毫克之近似數值以為個
    案事實認定參考，該部於同日以法八十八檢字第一六六九號
    函行文所屬機關，故上述科學上之判定基準並不違背公知經
    驗法則。從而，駕駛人服用酒類如逾上開標準，顯於人類知
    識經驗上已無法穩定且有效操控動力交通工具，對於其他參
    與公共交通者具備一定危險性。本案被告酒後經警測得之呼
    氣中所含酒精成份既高達每公升零點六七毫克，已逾前開標
    準，自已屆不能安全駕駛動力交通工具之程度。
三、雖被告辯稱，係由他人騎乘機車搭載前往派出所云云，然查
    ，被告於警詢時供稱：「．．因我酒後駕駛來派出所以致被
    警方取締，並實施酒測。．．是我本人於酒後騎乘普通重型
    機車至派出所．．我認為不會影響我騎乘機車安全．．喝酒
    不是我願意的，因我不勝酒量，因一時緊張，才會騎我所有
    之ＯＱＹ－一九三號普通重型機車來派出所的。」等語（警
    卷第二頁至第三頁調查筆錄），已明確承認係自己酒後騎乘
    機車前往派出所。偵查中復稱：「我騎到派出所外面，下車
    要走進去，我要去派出所找以前的朋友．．我喝完酒發現我
    的東西不見了，我很緊張，我就快騎機車去派出所報案．．
    我還要照顧我媽媽，請從輕量刑，我是急著找東西才酒後騎
    機車。」等語（偵查卷第七頁至第八頁訊問筆錄），再度確
    認酒後騎乘機車趕赴派出所之事實。本院行準備程序時亦稱
    ：「我的車子離鹿滿派出所有一段距離，我是停下來進去，
    不是被臨檢．．喝完我發現我父親的遺物中一個銀樓的保證
    單，我發現金子不見了，所以我騎車，距離派出所一段距離
    ，我才走去派出所。」等語（本審卷第二十六頁至第二十七
    頁準備程序筆錄），對於酒後駕車依然無所諱言。本院勘驗
    被告偵查中訊問之錄音紀錄，其從未提到機車係他人所騎，
    遑論他人搭載前往，製有勘驗筆錄在卷可參（本審卷第二十
    九頁準備程序筆錄）。其歷經警詢、偵查及準備程序就酒後
    駕車均言之鑿鑿，審理時突然改稱他人搭載前往，應非事實
    。又辯稱警詢及偵查中神智不清云云，但經本院勘驗被告於
    警詢及偵查中之錄音紀錄，被告均能夠理解員警及檢察官問
    題，並予一一回答，更曾自己陳述「我自己去的」、「我認
    為不公平，我的意識清醒」、「騎到派出所外面走進去」、
    「騎機車報案」、「要報案騎到門口，希望警方可以協助」
    、「希望司法能還我公道，我不是故意酒駕」、「是我自己
    騎進來的」，堅稱喝酒騎車不會影響行車安全，有卷附勘驗
    筆錄得查（本審卷第二十九頁至第三十一頁準備程序筆錄）
    ，要無意識不清之情形。被告雖聲請調查派出所附近路口監
    視器錄影紀錄，以證明確係他人搭載前往，惟經本院聯繫該
    派出所，其答覆路口監視器錄影紀錄保存期限為一個月，有
    卷附本院電話紀錄得憑（本審卷第二十五頁），而案發迄今
    已逾二月以上，顯然超過保存期限，自無調查之可能；況且
    ，被告果真為他人搭載前往，被告進入派出所即遭酒測，為
    免蒙受平白無故之冤，無論被告或搭載被告之人，理應主動
    向警方說明搭載之情，始合事理，但事實卻是被告數度承認
    酒後自行駕車前往，自始至終均未提及他人搭載，則所謂他
    人搭載云云，顯與事實不符，自無繼予調查之必要。被告此
    項調查證據之聲請，核無可能及必要，應予駁回。綜上所述
    ，被告所辯，均與事理有違，無非避重就輕、推卸責任之詞
    ，不值採信。事證明確，其犯行堪予認定。
四、核被告所為，係犯刑法第一百八十五條之三之不能安全駕駛
    動力交通工具而駕駛罪。被告前於九十八年間因竊盜案件，
    經本院九十八年度嘉簡字第一○九一號判決判處有期徒刑四
    月，如易科罰金以一千元折算一日確定，九十九年七月二十
    日執行易科罰金完畢，有臺灣嘉義地方法院檢察署刑案資料
    查註紀錄表、臺灣高等法院被告前案紀錄（偵查卷第十頁至
    第十三頁，本審卷第十三頁至第十七頁），其受有期徒刑之
    執行完畢，五年以內故意再犯本件有期徒刑以上之罪，為累
    犯，應依刑法第四十七條第一項加重其刑。原審以被告罪證
    明確，適用刑事訴訟法第四百四十九條第一項、第四百五十
    四條第二項，刑法第一百八十五條之三、第四十七條第一項
    、第四十一條第一項前段，刑法施行法第一條之一第一項，
    逕以簡易判決判處被告拘役五十五日，如易科罰金以一千元
    折算一日，核其認事用法均屬妥適，所為量刑亦與被告呼氣
    所含酒精濃度高達每公升零點六七毫克，曾有竊盜前科，未
    造成車禍，犯後於警詢及偵查中坦承犯行等犯罪情狀相合，
    未逾法律賦與裁量權之適當性、相當性與必要性等內外部限
    制。被告上訴指摘原審認定事實有誤，核無理由，應予駁回
    。
據上論結，應依刑事訴訟法第四百五十五條之一第一項、第三項
、第三百六十八條，判決如主文。
本案經檢察官侯德人到庭執行職務。
中    華    民    國   100    年    6     月    30    日
                        交通法庭審判長  法  官  許進國
                                        法  官  張志偉
                                        法  官  張道周
上列正本證明與原本無異。
本件不得上訴。
中    華    民    國   100    年    6     月    30    日
                                        書記官  張菀純